【裁判字號】    99,交聲更,73
【裁判日期】    990831
【裁判案由】    違反道路交通管理處罰條例
【裁判全文】
臺灣桃園地方法院交通事件裁定        99年度交聲更字第73號
原處分機關  交通部公路總局新竹區監理所
異  議  人
即受處分人  甲○○
代  理  人  黃暖琇律師
上列異議人即受處分人因違反道路交通管理處罰條例案件，對於
交通部公路總局新竹區監理所中華民國99年3 月15日桃監裁罰字
第裁52-DB0000000號裁決書所為之處分，聲明異議，經裁定後，
由臺灣高等法院發回更審，本院更為裁定如下：
    主  文
異議駁回。
    理  由
一、原處分意旨略以：異議人即受處分人甲○○於民國99年3 月
    13日晚上11時26分許，駕駛車牌號碼5599－MW號自用小客車
    ，行經桃園縣蘆竹鄉○○路○ 段304 號前，經警攔查，其酒
    味濃厚欲對其實施酒測，卻拒絕接受酒測，乃為警掣單舉發
    ，由原處分機關依道路交通管理處罰條例第35條第4 項（漏
    列「前段」、第67條第2 項前段、第68條）規定，裁處異議
    人罰鍰新臺幣（下同）6 萬元，吊銷（其持有各級車類之）
    駕駛執照，3 年內不得考領駕駛執照。
二、聲明異議意旨略以：伊並未駕駛汽車，本不得對伊實施酒測
    ，員警見伊下車，臨時起意為盤查，靠近後聞到伊身上酒味
    ，遂要求施測，既非對伊攔停，亦非在交通稽查當場為臨檢
    。且員警亦未有何「客觀合理判斷之依據」，即懷疑伊有不
    安全駕駛行為致易生危害之虞，強行命伊接受酒測，與警察
    職權行使法第8 條規定不符，伊當場拒絕，係主張合法權利
    ，不能遽認伊有拒測之事實。又，依「警察人員對酒後駕車
    當事人實施強制作為應注意事項」之規定，取締酒駕勤務之
    警員，在汽車駕駛人拒絕酒測之處理上，應先告知拒測之所
    有處罰規定，並於受測人仍拒測時，始得依法掣單舉發，俾
    駕駛人明瞭拒測之罰則及後果，行政罰法第33條亦有相同規
    定。但員警並未依上規定，向伊說明拒測將受處罰及該處罰
    之效果，即未善盡告知義務，舉發程序既有瑕疵在先，原處
    分自屬違法云云。
三、按汽車駕駛人，駕駛汽車經測試檢定有酒精濃度超過規定標
    準情形者，處新臺幣1 萬5,000 元以上6 萬元以下罰鍰，並
    當場移置保管該汽車及吊扣其駕駛執照1 年，而汽車駕駛人
    拒絕接受同條第1 項測試之檢定者，處新臺幣6 萬元罰鍰，
    並當場移置保管該汽車及吊銷該駕駛執照，道路交通管理處
    罰條例第35條第1 項第1 款、第4 項分別定有明文。又汽車
    駕駛人曾依前揭條例第35條第4 項前段規定吊銷執照者，3
    年內不得考領駕駛執照；且受吊銷駕駛執照處分時，吊銷其
    持有各級車類之駕駛執照，並為同條例第67條第2 項、第68
    條所明定。
四、經查：
  (一)異議人於上開時地，駕駛車牌號碼5599－MW號自用小客車，
    經警盤查要求實施酒測，卻拒絕接受酒測，而經警舉發「酒
    後駕車，拒絕酒精濃度之測試」，由原處分機關裁處異議人
    罰鍰 6 萬元，並吊銷駕駛執照，3 年內禁考等情，為異議
    人所不爭執，並有舉發通知單、裁決書各1 紙在卷可稽（見
    本院99年度交聲字第357 號卷第7 、8 頁）。又，異議人於
    上開時地，確有酒後駕車行為之事實，亦據證人即本案舉發
    員警乙○○證稱：當天伊騎乘警用機車，行經南山路與大豐
    街口時，就看異議人駕駛前揭車輛停在大豐街上一家「唯舞
    獨尊」店家外面，駕駛座車門打開，異議人坐在駕駛座內與
    車門外站立之一名女子說話，伊認為異議人有酒駕嫌疑，故
    特別有印象，伊繼續騎車到南山路2 段與油管路口的路檢點
    ，正要擺放警示標示時，赫然發現異議人所駕前揭車輛就在
    眼前（南山路2 段304 號前面），距先前停車與女子講話地
    點有700 公尺（是伊今日作證前到查獲地點丈量），伊就上
    前取締酒駕，當時車內沒有別人，就只有異議人坐在駕駛座
    ，因異議人先前停車處之該小吃店就是喝酒地方，且伊攔檢
    時，異議人說話有酒氣、身上有酒味，精神非佳等語明確（
    見本院卷第15頁），核與查獲當時蒐證錄影光碟勘驗結果所
    示：錄影開始畫面出現一部自用小客車，車前燈全開，該車
    停放路邊，攝影鏡頭轉向車內，可看見異議人坐在駕駛座，
    嗣異議人稱：「我從那邊開到這邊要停下來（臺語）」，乙
    ○○亦言：「你在前面喝，我有看到，我過來時有看到你。
    5599－MW，你剛才在那邊喝酒我知道（臺語）」等情節相符
    ，有本院勘驗筆錄在卷可考（見本院卷第10頁反面至第12頁
    ），再異議人於勘驗後本院訊問時亦坦認：當天伊在前面小
    吃店吃飯喝酒，發現已經醉了，故將車移至比較空曠地方，
    才開100 多公尺，至多不超過200 、300 公尺等語（見本院
    卷第12頁），其代理人亦稱：對於異議人酒後駕車事實不爭
    執等語（見同上卷頁）。準上，足認異議人確於前揭時地有
    酒後駕車而拒絕酒測之違規行為無疑，至異議人之代理人雖
    辯稱：員警並未目睹異議人駕車過程等語，然此並無礙於異
    議人前揭違規事實之認定，所辯自無足取。
  (二)異議人雖以前開情詞置辯。惟按警察對於已發生危害或依客
    觀合理判斷易生危害之交通工具，得予以攔停並採行下列措
    施：(一)要求駕駛人或乘客出示相關證件或查證其身分。(二)檢
    查引擎、車身號碼或其他足資識別之特徵。(三)要求駕駛人接
    受酒精濃度測試之檢定，警察職權行使法第8 條第1 項定有
    明文。又道路交通管理處罰條例第35條第4 項雖有駕駛人酒
    後駕車拒絕酒測之處罰規定，但缺乏警察行使實施酒測職權
    之程序規定，則前揭警察職權行使法之規定，既屬警察職權
    行使之一般規定，對於道路交通管理處罰條例不足之處，自
    有予補充適用之必要。次按警察應請駕駛人配合實施測試檢
    定，並向其說明實施酒精濃度測試檢定之程序，倘該汽車駕
    駛人拒絕接受酒精濃度測試檢定，應運用技巧溝通、勸導或
    警告將依據道路交通管理處罰條例第35條第4 項規定，處6
    萬元罰鍰、當場移置保管車輛及吊銷其駕駛執照，且3 年內
    不得考領，警察人員對酒後駕車當事人實施強制作為應注意
    事項第2 點第3 項之執行要領亦有明白規定。而此規定乃屬
    警察依法行使稽查取締酒駕職權程序之技術性、細節性補充
    規定，既未違反法律保留原則，且為其職權行使之裁量範圍
    ，本院自應予尊重。則在駕駛人拒絕酒測時，警察應先告知
    拒測罰則及後果，如其仍然拒測，始得依道路交通管理處罰
    條例第35條第4 項製單舉發。查：
  1.本件係查獲員警乙○○於前開時地，欲執行取締酒駕勤務之
    際，發現異議人之人、車本均在供人飲酒之小吃店前，竟突
    然出現在距該小吃店700 公尺遠之南山路2 段304 號前，疑
    有酒駕情形，遂上前攔停，又聞見其身上酒味，乃告知異議
    人合理懷疑其有酒後駕車事由，並要求異議人接受酒測等情
    ，已如前述，則自此以觀，查獲員警前述對於異議人攔停並
    要求實施酒測之作為，尚難謂非基於客觀合理之判斷，要無
    不合，是異議人辯稱：警察強行命伊接受酒測，與警察職權
    行使法第8 條規定不符云云，並不可採。
  2.又證人乙○○已結證：伊有告訴異議人，拒絕酒測就要當場
    扣車，罰6 萬元、吊銷駕照等語明確（見本院卷第第15頁反
    面），且舉發蒐證錄影光碟經勘驗結果，其對話過程略以：
    「（警察張致軒：測一測，我們等那麼久了，對不對？）異
    議人：我打給我老婆（臺語）」、「警察乙○○：告訴他要
    測、不測就好了，不測就用拒測」、「警察乙○○：拒測告
    知你權益…（聲音在比較遠處）」、「警察乙○○、張致軒
    均稱：拒測依規定扣車、這是法律規定的」、「警察張致軒
    ：徐先生，我這個已經弄下去了，要不要測？」、「警察張
    致軒：警方請你施行酒測，你不配合，第1 次拒測，再告訴
    你一次，你願不願意警方的那個酒測？」、「（警察張致軒
    ：徐先生，你現在要不要接受警方的測試？）異議人：我等
    一下，打給我老婆」、「警察張致軒：拒測扣車罰6 萬喔」
    、「警察張致軒：徐先生，第2 次告知你，酒測機已經歸零
    ，麻煩你施行酒測」、「警察張致軒：甲○○先生，…，要
    不要實施酒測，麻煩配合一下」、「警察乙○○：要測、不
    測，要講你的意見啦」、「警察乙○○：你要不要測」、「
    警察張致軒：你第2 次拒絕酒測」、「警察乙○○：拒測還
    是要吹」、「警察乙○○（聲音較小聲）：他拒測啦，那單
    子拿來開一開，吊銷駕照（證人乙○○證稱：當時異議人朋
    友在旁邊，伊問異議人是拒測還是要吹，異議人朋友問完異
    議人晚上喝多少後，就叫異議人不要測，伊就說這樣會吊銷
    駕照，當時異議人就在附近，跟他朋友在一起，因伊胸前攝
    影機沒電，換由在場製單舉發員警張致軒胸前攝影機錄影，
    所以伊聲音會比較小，但伊就在異議人及其友人身旁講話等
    語）」、「（警察張致軒：徐先生你拒測嘛？）異議人：對
    」、「（警察乙○○：他拒測。）異議人：對」、「警察乙
    ○○：你的權益在哪裡，我們當然要告知你…（聽不清楚，
    據證人乙○○證稱：異議人當時有在問拒測之後續法律效果
    ，伊說會扣車、罰6 萬、吊銷駕照等語）」等情，有本院勘
    驗筆錄附卷可按（見本院卷第12頁反面至第14頁反面），可
    見2 名員警一再向異議人勸導、確認是否拒測，並警告拒測
    之效果，而異議人初均不表示意見，嗣經員警再予警告拒測
    將吊銷駕照，並再次追問，異議人乃決定拒測，因此，員警
    既已當場再三勸導，並告知異議人及其到場友人拒測效果後
    ，異議人仍決定拒測，則員警本件舉發取締酒駕程序，與前
    揭注意事項所定執行要領之相關規定，即無不符，異議人辯
    稱：員警未依規定向伊說明拒測效果，舉發程序有瑕疵云云
    ，亦不可採。
五、綜上所述，異議人違規事實明確，原處分機關依前揭規定予
    以裁處，核無違誤，異議人聲明異議指摘原處分不當，為無
    理由，應予駁回。
六、據上論斷，應依道路交通案件處理辦法第19條，裁定如主文
    。
中    華    民    國    99    年    8     月    31    日
                  交通法庭  法  官  蘇琬能
以上正本證明與原本無異。
如不服本裁定，應於裁定送達後5 日內向本院提出抗告狀。
                            書記官  黃惠鈴
中    華    民    國    99    年    8     月    31    日

司法院資訊處製作；財團法人民間司法改革基金會備份。
